臺灣彰化地方法院刑事判決　　　　　　　　　　　　　九十三年度訴字第七二五號
　　公　訴　人　臺灣彰化地方法院檢察署檢察官
　　被　　　告　辛○○
　　指定辯護人　張庭禎律師
右列被告因準強盜等案件，經檢察官提起公訴（九十三年度偵緝字第二三八、二三九
、二四０號），及移
判決如左：
        主  文
辛○○攜帶兇器竊盜，因脫免逮捕，而當場施以強暴，累犯，處有期徒刑柒年貳月，
扣案之剪刀壹把沒收；又連續攜帶兇器竊盜，累犯，處有期徒刑拾月，扣案之剪刀參
把及螺絲起子壹支均沒收；應執行有期徒刑柒年捌月，扣案之剪刀肆把及螺絲起子壹
支均沒收。
        事  實
一、辛○○前於民國九十年五月二十四日，因施用毒品案件，經本院以九十年度訴字
    第二四四號判處有期徒刑八月確定，九十一年十月二十一日又因施用毒品案件，
    再經本院以九十一年訴緝字第三九號判處有期徒刑十月確定，二案經接續執行，
    於九十二年七月二十九日假釋出監，同年十二月十三日假釋期滿執行完畢。詎其
    仍不知悔改，竟基於意圖為自己不法所有之概括犯意：
    (1)於九十三年三月九日十四時許，攜帶其所有客觀上足以危害人體之生命、身體
      安全，可供兇器使用之剪刀一把，在彰化縣彰化市○○里○○路○段五０五號
      旁軍人公墓停車場前，撬開戊○○所有車牌號碼ＣＨ－四七九０號自小客車車
      門，進入車內行竊，惟於搜尋財物未果，即為巡經之員警查獲，並扣得剪刀一
      把。
    (2)於同年三月十四日十時許，攜帶其所有客觀上足以危害人體之生命、身體安全
      ，可供兇器使用之剪刀一把及螺絲起子一支，在彰化縣彰化市○○路後火車站
      停車場內，撬開乙○○所有車牌號碼ＱＦ－五七八一號自小客車車門，進入車
      內竊得硬幣新台幣（下同）二元後，即為附近鄰車之林峻慶、高孟君發覺，經
      報警而當場查獲，並扣得剪刀一把及螺絲起子一支。
    (3)於同年五月五日八時許，攜帶其所有客觀上足以危害人體之生命、身體安全，
      可供兇器使用之剪刀一把，在彰化縣彰化市○○街二八二號前，撬開己○○所
      有車牌號碼ＱＩ－五九七九號自小客車車門，進入車內竊得己○○所有之ＮＯ
      ＫＩＡ廠牌型號五一三０之行動電話一具（內含門號0000000000號
      ＳＩＭ卡），得手後，並將門號0000000000號ＳＩＭ卡換裝至其使
      用之ＮＯＫＩＡ廠牌型號三三五０之行動電話內。
    (4)於同年五月六日凌晨二時四十五分許，攜帶其所有客觀上足以危害人體之生命
      、身體安全，可供兇器使用之剪刀一把，在彰化縣彰化市○○街九十三號前，
      撬開丁○○所有車牌號碼ＭＬ－八０八二號自小客車車門，欲進入車內行竊之
      際，適該部自小客車警報器鳴響，辛○○未竊得任何財物即倉皇騎乘車牌號碼
      ＫＴＨ－八三七號機車逃逸，惟行竊過程為鄰人賴朝雨所目擊，並自後追捕，
      行至彰化縣彰化市○○路○段一八九巷四十五弄十號前，復發現辛○○又以攜
      帶之剪刀破獲丙○○所有車牌號碼ＱＯ－０九八七號自小客車車門鎖，欲進入
      車內行竊，旋亦因該部自小客車警報器鳴響，且發現賴朝雨追攝在後，未竊得
      任何財物即騎乘上開機車往彰化市○○路方向逃逸，而賴朝雨則續會同附近里
      民陳來發、丁○○、陳啟文一同追捕，並於同日三時十五分許，在彰化市○○
      路逮獲辛○○，再送警處理，並自辛○○身上查獲己○○所有之門號0000
      000000號ＳＩＭ卡（已換裝至其使用之ＮＯＫＩＡ廠牌型號三三五０之
      行動電話內）。
    (5)於同年五月八日七時三十分許，辛○○行經彰化縣彰化市○○路三０二巷十八
      號前，見登記於彰新飼料行名下由何明銓使用中之車牌號碼ＴＤ－九五二號大
      貨車無人於車內且引擎發動中，為供己代步之用，竟趁機竊取駛離，並駛至彰
      化市○○路橋下，換乘其所有之車牌號碼ＫＴＨ－八三七號機車，惟行竊過程
      適為何明銓之子何榮傑發現，且騎乘機車隨後追趕並上前質問，然仍為辛○○
      逃逸。嗣經警調閱路口監視錄影畫面供何榮傑指認後循線而查獲。
二、辛○○復意圖為自己不法之所有，於九十三年四月十一日十一時許，攜帶其所有
    客觀上足以危害人體之生命、身體安全，可供兇器使用之剪刀一把，在彰化縣伸
    港鄉○○路公園停車場內，先撬開臺灣來麗股份有限公司所有由甲○○使用之車
    牌號碼ＰＭ－八三八二號自小客車車門，進入車內竊取硬幣一百六十元，於得手
    後，復於同一地點，再以相同手法，撬開禾興織帶有限公司所有由庚○○使用之
    車牌號碼ＱＩ－二一二三號自小客車車門，進入車內竊取硬幣二百元，於得手後
    ，適為彰化縣警察局和美分局警備隊員警李冠勝發現，即上前出示證件表明身分
    並喝令辛○○不要動，惟辛○○不為所動，乃跨上其機車，準備發動引擎，李冠
    勝即上前推倒機車並欲依法執行逮捕，未料，辛○○為脫免逮捕，竟與李冠勝發
    生扭打，造成李冠勝受有右膝部開放性傷口及二足開放性傷口等傷害，且乘隙從
    其外衣口袋內取出前揭足供兇器使用之剪刀拒捕，扭打中並持剪刀由上往下欲刺
    向李冠勝，而當場施以強暴手段，妨害李冠勝公務之執行，幸經李冠勝及時閃身
    躲開，並徒手奪下辛○○手持之剪刀，再將辛○○壓制在地，隨後為趕至支援之
    員警逮捕，並扣得前揭剪刀一把及散落一地之上開竊得硬幣共三百六十元。
三、案經彰化縣警察局彰化、和美分局報請臺灣彰化地方法院檢察署檢察官偵查起訴
    及移送併案審理。
        理  由
一、右揭犯罪事實一部分，業據被告於本院審理時坦承不諱，核與被害人乙○○、己○○、丙○○、何明銓於警詢中、證人即被害人戊○○、丁○○於警、偵訊中指
    訴失竊之情節相符，復經在場目擊證人林峻慶、高孟君、賴朝雨、何榮傑於警詢
    中、證人陳來發、陳啟文於警、偵訊中證述明確，且有贓物認領保管單四紙、現
    場照片十五幀、監視器翻拍照片三十一幀、車籍作業系統－查詢認可資料一紙等
    附卷可稽，復有被告所有供其行竊所用之剪刀三把及螺絲起子一支扣案足資佐證
    ，足徵被告自白與事實相符。至辯護意旨略以：右揭犯罪事實一之(3)部分僅有被
    告之自白，右揭犯罪事實一之(5)部分被告僅有一時使用之目的，並無不法所有之
    意圖，難認上開部分成立竊盜罪責云云；查被告於九十三年五月六日為警查獲後
    ，自其身上扣得ＮＯＫＩＡ廠牌型號三三五０之行動電話一具且內含門號000
    0000000號ＳＩＭ卡，而上開ＳＩＭ卡原裝設於被害人己○○所有之ＮＯ
    ＫＩＡ廠牌型號五一三０行動電話內，乃被告於九十三年五月五日八時許，自被
    害人己○○上開自小客車內所竊取，此除據被告供認在卷外，並經被害人己○○
    於警詢中證述無訛，且有贓物認領保管單一紙可憑，是被害人之行動電話固未同
    時尋獲，應不影響被告自白之真實性，此部分之竊盜犯行，應可確定；另右揭犯
    罪事實一之(5)部分，被告縱係為代步之用，始將該大貨車駛離，然消耗車內汽油
    開車代步，無異竊盜行為，等於是用機械將該汽油置於自己實力支配下消耗，其
    情形與自車內將汽油取出用其他方法消耗無異，被告所為仍應成立竊盜罪。從而
    ，本件被告竊盜部分事證明確，自應依法論科。
二、右揭犯罪事實二部分，訊之被告固對其於上開時、地攜帶可供兇器使用之剪刀一
    把，分別竊取車牌號碼ＰＭ－八三八二號、ＱＩ－二一二三號自小客車車內財物
    等情供認不諱，惟矢口否認有何妨害公務暨為防護贓物及脫免逮捕而施強暴行為
    ，辯稱：當時該名員警衝過來，說他是警察，但未出示證件，就勒住其脖子，伊
    因無法呼吸，乃扭動身體，雙方並未發生扭打，伊亦未拿出剪刀刺他，剪刀是在
    掙脫過程中掉落地面云云。經查，上開車牌號碼ＰＭ－八三八二號、ＱＩ－二一
    二三號自小客車遭被告以剪刀撬開車門，入內竊取硬幣共三百六十元之事實，業
    據證人即被害人庚○○、甲○○於警、偵訊中指訴藄詳，且有贓物認領保管單二
    紙、現場照片六幀及車籍作業系統－查詢認可資料二紙等在卷可憑。又被告上開
    行竊過程恰為員警李冠勝所目擊，經出示證件並表明身分後，欲依法逮捕被告，
    惟為被告所抗拒等情，並據證人李冠勝於本院審理時結證在卷，且於辯護人詰問
    時證稱：「（九十三年四月二十一日）我輪休，當時我人在伸港鄉○○路，去那
    裡找朋友，當日我穿便衣，身上有攜帶服務證，掛在脖子上（證人庭上展示掛在
    脖子上的服務證）。」、「（當日看到被告時，被告在作什麼）被告正在撬一部
    紅色國瑞的車子。」、「我叫被告不要動，並出示證件，我有告訴被告說我是警
    察，並告知被告說車子是否你的，為什麼要撬別人的車子。」、「（為何接近被
    告）因為被告撬完車子，正要離開，要騎著機車離開，但是機車尚未發動。」、
    「先出示證件，再叫被告不要動，當時，我距離被告約二尺，與被告面對面。」
    、「（被告當時反應）被告走到他的機車，準備發動引擎，我上前將機車推倒，
    要逮捕被告時，與被告發生扭打。」、「（當時被告手上持什麼）發生扭打之後
    ，被告從外套口袋，拿出剪刀，被告以哪手拿剪刀我忘記了。」、「被告看到我
    ，我說我是警察，被告就準備騎著騎車走了，我就上前將機車推倒，我要逮捕被
    告時，與被告發生扭打，後來，被告從身上拿出一支剪刀，朝著我，作勢要刺我
    ，後來，我將剪刀搶下，並將被告壓制在地上。」、「（被告攜帶的剪刀當時是
    掉落地上或是被你搶下）被我搶下。」、「（你受傷的位置）膝蓋、手部（抓傷
    、瘀傷）。有被剪刀劃傷。」、「（被告與你扭打，被告有無受傷）有。我對被
    告作柔道關節，並將被告壓制。我壓制被告後，警網才到達。」、「（向被告表
    明警察後，被告當時位置）他已經騎上機車。」、「（被告是在什麼情形下拿出
    剪刀）被告利用空隙拿出剪刀。」、「（被告如何反手持剪刀）被告如何手持剪
    刀我忘記了，被告是握住剪刀柄，刀尖朝我。」等語，於檢察官詰問時證稱：「
    （表明是警察後，被告反應）完全不理我，沒有說任何話，看了我證件後，騎上
    摩托車就要離去。」、「（扭打多久）幾分鐘。」、「（剪刀距離你多遠）高舉
    剪刀，往下刺我，我當時就閃身，搶下該剪刀，兩人距離約二公尺。」、「（有
    無看到被告進入車內）有，我遠遠看到被告拿剪刀撬車門，我判斷是進入車內拿
    零錢。」、「（被告出了車門後，手上是否有拿著零錢）有拿著零錢，在與我扭
    打時，零錢有掉落在地上。」、「（被告進入車內多久才出來）半分鐘，我一直
    在旁邊看。」等語，於本院補充訊問時證稱：「（與被告扭打時，被告有無脫離
    你）扭打過程中，被告一直想要乘隙脫離。」、「（被告高舉剪刀後，其後動作
    如何）被告高舉剪刀，超過肩膀，往下刺，可以刺到我的身體。」等語，復有扣
    案之剪刀一把可佐，另參以證人李冠勝與被告發生扭打後，受有右膝部開放性傷
    口及二足開放性傷口等傷害，有伸港鄉忠孝醫院診斷證明書一紙可參，且經本院
    調閱證人於九十三年四月二十一日該日之急診病歷查核無誤，被告當時若僅扭動
    身軀未與證人發生扭打，何以證人右膝及雙足會產生該等傷害，加諸證人與被告
    素無仇怨，亦不相識，其何須編排情節，故入被告於罪，是證人所為之上開證述
    ，應可採信，從而，被告前揭所辯，無非係避重就輕之詞，要無可採，本件事證
    業已明確，被告此部分之犯行亦堪以認定。
三、核被告所為，右揭犯罪事實一之(1)、(4)部分，係犯刑法第三百二十一條第一項第
    三款、第二項之攜帶兇器竊盜未遂罪，右揭犯罪事實一之(2)、(3)部分，係犯刑法
    第三百二十一條第一項第三款攜帶兇器竊盜罪，右揭犯罪事實一之(5)部分，則係
    犯刑法第三百二十條第一項普通竊盜罪（起訴書論罪法條中贅引刑法第三百二十
    一條第一項第二款，業經公訴檢察官當庭予以更正）。右揭犯罪事實二部分，按
    「刑法第三百二十九條之以強盜論，即以強盜罪相當條文處罰之意，並非專以第
    三百二十八條第一項之強盜論，故第三百三十條所謂犯強盜罪，不僅指自始犯強
    盜罪者而言，即依第三百二十九條以強盜論者，亦包括之，如此項準強盜有第三
    百二十一條第一項各款情形之一，自應依第三百三十條論處。上訴人果有於夜間
    侵入他人住宅行竊，因被事主發覺急追，為防護贓物，脫免逮捕，乃以竊得手槍
    ，對天連放兩響情事，則其所犯之準強盜罪，已具有刑法第三百二十一條第一項
    第一款之情形，即應依同法第三百三十條第一項於夜間侵入住宅強盜罪論處。」
    （最高法院四十二年度台上字第五二三號判例參照），本件被告於攜帶兇器竊盜
    後，為脫免逮捕，當場以強暴手段，並妨害公務員依法執行逮捕之職務，其所犯
    之準強盜罪，已具有刑法第三百二十一條第一項第三款之情形，即應依同法第三
    百三十條第一項加重強盜罪論處，並另犯刑法第一百三十五條第一項妨害公務罪
    （起訴書論罪法條原認被告係犯刑法第三百二十九條之準強盜罪，惟經公訴檢察
    官於本院審理時當庭變更為刑法第三百三十條第一項之加重強盜罪）。右揭犯罪
    事實一多次竊盜犯行，時間緊接，顯係基於概括之犯意，觸犯構成要件相同之罪
    名，應依連續犯之規定論以情節較重之攜帶兇器竊盜罪，並加重其刑。又右揭犯
    罪事實一之(3)、(4)、(5)竊盜犯行（即九十三年度偵字第四０八二、四九五九號移
    送併案審理部分），雖未經起訴，然因與經起訴部分具連續犯之裁判上一罪關係
    ，基於審理不可分，本院自得一並審理。又被告所犯上開加重強盜罪與妨害公務
    罪間，有方法、結果之牽連關係，應依刑法第五十五條之規定，從一重論以加重
    強盜罪處斷。被告所犯上開連續攜帶兇器竊盜罪與加重強盜罪間，犯意各別，行
    為互殊，應予分論併罰。末查，被告前於九十年五月二十四日，因施用毒品案件
    ，經本院以九十年度訴字第二四四號判處有期徒刑八月確定，九十一年十月二十
    一日又因施用毒品案件，再經本院以九十一年訴緝字第三九號判處有期徒刑十月
    確定，二案經接續執行，於九十二年七月二十九日假釋出監，同年十二月十三日
    假釋期滿執行完畢，此有臺灣彰化地方法院檢察署刑案資料查註紀錄表及臺灣高
    等法院被告全國前案紀錄表等在卷可考，其受此有期徒刑執行完畢後，五年以內
    再犯有期徒刑以上之罪，應依累犯規定加重其刑，連續攜帶兇器竊盜罪部分遞加
    重其刑。爰審酌被告前有多次施用毒品紀錄，品行不佳，復再攜帶兇器竊取他人
    自小客車內財物，且於竊盜得手後為脫免逮捕，對依法執行逮捕職務之公務員施
    以強暴行為，嚴重影響社會治安暨其犯罪之動機、目的、手段、行竊財物之價值
    、金額、所生危害，及其犯罪後之態度等一切情狀，各量處如主文所示之刑，並
    定應執行刑，以示懲處。右揭犯罪事實一扣案之剪刀三把及螺絲起子一把，右揭
    犯罪事實二扣案之剪刀一把，均為被告所有，且供本件犯罪所用之物，業據被告
    供明在卷，均應依刑法第三十八條第一項第二款之規定宣告沒收。
據上論斷，應依刑事訴訟法第二百九十九條第一項前段，刑法第五十六條、第一百三
十五條第一項、第三百二十九條、第三百三十條第一項、第三百二十一條第一項第三
款、第五十五條、第四十七條、第五十一條第五款、第三十八條第一項第二款，判決
如主文。
本案經檢察官賴志盛到庭執行職務。
中　　　華　　　民　　　國　　　九十三　　　年　　九　　月　　二十一　　日
                                臺灣彰化地方法院刑事第二庭
                                    審判長法      官
                                          法      官
                                          法      官
右正本證明與原本無異。
如不服本判決，應於判決送達後十日內，向本院提出上訴狀( 須附繕本 )。
                                      法院書記官  詹國立
中　　　華　　　民　　　國　　　九十三　　　年　　九　　月　　二十一　　日
